【裁判字號】    98,上訴,3497
【裁判日期】    990408
【裁判案由】    毒品危害防制條例
【裁判全文】
臺灣高等法院刑事判決                98年度上訴字第3497號
上  訴  人  臺灣臺北地方法院檢察署檢察官
被      告  丙○○
選任辯護人  張瓊文律師
            黃榮謨律師
上列上訴人因被告毒品危害防制條例案件，不服臺灣臺北地方法
院98年度訴緝字第83號，中華民國98年8月13日第一審判決（起
訴案號：臺灣臺北地方法院檢察署95年度偵字第2286號），提起
上訴，本院判決如下：
    主  文
上訴駁回。
    理  由
一、公訴意旨略以：被告丙○○基於概括之犯意，自民國（下同
    ）94年10月間起迄95年1月11日止，向真實姓名年籍不詳綽
    號「阿三」者（另案追查中），以平均新台幣（下同）1萬
    元販入安非他命4克後，分裝成每包0.3或0.4公克以一千元
    或一千五百元等價格，連續販賣第二級毒品安非他命數次予
    綽號「小吳」、「小胖」、「天坤」、「鐵雄」、「大成」
    、「安可」「小紅」「屁揚」等人；嗣於95年1月12日上午8
    時40分許，為警在臺北市大安區○○○路○段311巷43弄27
    號3樓查獲，並扣得第二級毒品安非他命4包（毛重4.9公克
    、淨重3.8191公克，驗餘淨重3.7663公克）、帳冊1本、安
    非他命分裝袋82個、電子磅秤1台、行動電話0000000000、
    0000000000號晶片卡二只等物，因認被告丙○○涉犯毒品危
    害防制條例第4條第2項之販賣第二級毒品罪嫌。
二、按犯罪事實應依證據認定之，無證據不得認定犯罪事實；又
    不能證明被告犯罪者，應諭知無罪之判決，刑事訴訟法第15
    4條第2項、第301條第1項分別定有明文。再按，刑事訴訟法
    上所謂認定犯罪事實之證據，係指足以認定被告確有犯罪行
    為之積極證據而言，如未能發現相當證據或證據不足以證明
    ，自不能以推測或擬制之方法，以為裁判基礎。而刑事訴訟
    上證明之資料，無論其為直接或間接證據，均須達到通常一
    般之人均不致有所懷疑，而得確信其為真實之程度，始得據
    為有罪之認定，若關於被告是否犯罪之證明未能達此程度，
    而有合理懷疑之存在，致使無從形成有罪之確信，根據「罪
    證有疑，利於被告」之證據法則，即不得遽為不利被告之認
    定，並經最高法院著有29年上字第105號、76年台上字第498
    6號判例。再者，案件有曾經判決確定之情形者，應諭知免
    訴之判決，刑事訴訟法第302條第1款定有明文。而此項原則
    於實質上一罪或裁判上一罪，均有其適用，復有最高法院49
    年臺非字第20號判例可資參照。
三、本件公訴意旨認定被告涉有販賣第二級毒品安非他命之罪嫌
    ，係以被告供述、毒品鑑驗通知書、通訊監察譯文及扣案毒
    品等為其主要論據。訊據被告堅詞否認有何販賣安非他命之
    犯行，辯稱伊沒有販賣，伊偵訊時因有工作怕被收押，才說
    有賣給乙○○、甲○○，但是從認識的朋友裡面隨便講了幾
    個，其實真的沒有賣；扣案毒品係供己施用，並非販賣等語
    。經查：
（一）被告固於95年6月7日上午10時許該次偵訊，供稱其自94年
      10月份開始跟綽號「阿三」者購買毒品，大部分都是自己
      吸食，有時會轉讓給朋友，應該沒有賺到多少錢，是賺到
      自己吸食的量等語，有偵訊筆錄一份在卷可稽；但被告自
      警詢、95年1月12日第一次偵訊、95年6月7日上午9時許偵
      訊時，始終否認有販賣毒品之犯行，95年6月7日該次經檢
      察官表示要聲押後，被告方於95年6月7日上午10時許製作
      該日之第二次偵訊筆錄，偵訊過程被告並未主動說出其有
      販賣毒品之行為，亦未具體說出販賣之時間、地點、對象
      、數量、金額，僅於檢察官一再追問時，始回答上開內容
      ，有原審勘驗筆錄一份附卷為憑（原審卷98年6月8日筆錄
      ），再參酌檢察官於同日聲請羈押後，被告於法院羈押庭
      陳稱：扣案毒品是買來要施用的，並未販賣安非他命，檢
      察官問我的時候，我說公司有急事，希望先去處理事情，
      檢察官說帳冊寫得很清楚，如說不清楚要把我關起來，因
      為我害怕不能回去處理事情，所以我就說我有賣，但是我
      真的沒有賣，從派出所筆錄開始我一直否認有賣等語，有
      訊問筆錄一份存卷可參（聲羈卷第6頁），足見被告前開
      自白尚有瑕疵，難以遽信，且應調查其他客觀事證比對勾
      稽是否相符。
（二）本件扣案毒品經送憲兵司令部刑事鑑識中心鑑驗結果，有
      甲基安非他命成分，驗餘淨重為3.7663公克，警方並在被
      告住處同時查獲安非他命分裝袋、電子磅秤等物，固有鑑
      驗通知書及扣押物品目錄表各一份在卷可查（偵查卷第14
      、116頁），惟被告遭查獲當日經警採尿送驗後，檢出安
      非他命陽性反應，有扣押物品清單及台灣檢驗科技股份有
      限公司出具之濫用藥物尿液檢驗報告各一紙存卷為證（偵
      查卷第85至86頁），且警方同時在被告住處扣得安非他命
      吸食器等物，可知被告確有施用第二級毒品安非他命之習
      慣，準此，被告持有安非他命、分裝袋、電子磅秤等物，
      自有可能係供分裝吸食、與販賣者確認購買數量所用，況
      本件扣案之安非他命數量並無顯然超出施用者日常所備之
      情形，自難認定被告持有扣案毒品之目的係供販賣所用。
（三）扣案帳冊內雖填載「小吳」、「小胖」、「天坤」、「鐵
      雄」、「大成」、「安可」、「小組」、「屁揚」等人，
      但該帳冊記載方式，係分為項目、收入、支出三欄，被告
      若販賣毒品給「小吳」等人，應將販賣金額記載在收入該
      欄，惟觀諸該帳冊有多處將上述人等之金額記載在開支項
      下，例如「10/21給安可1000、10/22小吳面交費400、
      10/22小吳開支20 00、11/7安可開支2000、12/2小吳與我
      開鎖500、12/5屁開支300」等等，有帳冊一本扣案可佐（
      偵查卷第37至53頁），此情已與販賣毒品之收支狀況不合
      ；又觀諸該帳冊記載之項目，除上開人名外，亦有車貸、
      休閒服、加油、水果、煙等日常生活費用記載，且尚有獵
      人、阿貴、方婷等其他人名，則被告辯稱上開帳冊係記載
      日常家用、其從事線上遊戲販賣天幣與開鎖工作、與朋友
      之借貸紀錄等語，亦非全然無據。
（四）卷內之監聽譯文，內容並未提及毒品或毒品之相關代號，
      縱認裡面所述之「一個」，係指安非他命，但對話內容係
      被告問對方「你有嗎？」，對方回答「有阿，晚上給你帶
      過去。」（95年度警聲搜字第48號卷第8至9頁），衡情應
      係被告欲向對方購買毒品，並非被告販賣毒品給他人。況
      被告該次通話之對象為何、交易物品之數量多少、期約後
      究竟有無交付物品完成交易，均無相關證據可以證明，亦
      難以此作為認定被告販賣毒品之證據。
（五）檢舉人劉樹偉固曾於95年8月15日至台北市政府警察局中
      山分局檢舉被告擁有槍械並販賣海洛因（95年度警聲搜字
      第1254號卷第6至9頁），但檢舉人指稱被告係販賣海洛因
      乙節，已與本件查扣之毒品不合，且與起訴之事實無關；
      再經原審傳訊劉樹偉到庭具結作證，其稱：警方問我知不
      知道有哪裡在賣毒品，我就隨便講一個，協助他們破案，
      我是配合警方，我怕麻煩，他筆錄打一打我就簽字走了等
      語（原審98年7月23日審判筆錄第5至6頁），是檢舉人劉
      樹偉之警詢筆錄未經具結，且經證人劉樹偉事後表示係配
      合警方隨意指述，而被告及辯護人均否認該份筆錄之證據
      能力，自不得作為本案之證據。檢察官雖聲請勘驗該份警
      詢光碟並傳喚製作筆錄之警員到庭，但該份筆錄縱與錄音
      內容相符，但檢舉人劉樹偉既未具結擔保其所言屬實，且
      其檢舉內容亦未具體指出購毒者之真實姓名、綽號或可資
      辨認之特徵，復未說明購買之數量、金額，況其所指之販
      賣海洛因犯行亦與本案檢察官起訴之販賣安非他命犯行，
      分屬二事，是該份檢舉筆錄自無再行調查之必要，附此說
      明。
（六）本院依職權調閱被告於原審所述帳冊內記載之「小吳」為
      本名甲○○，「安可」本名為乙○○二人之前科紀錄，查
      得甲○○並無毒品前科，乙○○有毒品前科（見本院卷第
      74-82頁），經本院傳訊證人乙○○到庭證稱：伊毒品不
      是向被告買的等語（見本院卷第93頁），仍查無被告販賣
      第二級毒品安非他命之其他積極佐證。
（七）綜上所述，被告辯稱其為供己施用而持有扣案之安非他命
      乙節，尚非無據，而起訴書所列之證據以及檢舉人於原審
      所做之證詞，尚未達到通常一般之人均不致有所懷疑，而
      得確信為真實之程度。此外，復查無其他積極證據足資證
      明被告有公訴人所指之販賣第二級毒品犯行，自應認為被
      告此部分罪嫌不足。另被告自「阿三」者購入第二級毒品
      安非他命後，旋為警查獲並扣得第二級毒品安非他命四包
      之犯罪事實，檢察官雖未在起訴書之「證據及所犯法條欄
      」記載被告另涉有毒品危害防制條例第11條第1項之持有
      第二級毒品罪嫌，惟依上開起訴事實觀之，起訴範圍包括
      販賣及持有兩部分。而被告被訴販賣罪名中所包含之持有
      第二級毒品安非他命行為，事實上應屬被告為供己施用而
      持有之範疇，惟被告前於94年12月下旬起至95年1月11日
      下午止施用第二級毒品安非他命之犯行，業經本院以95年
      度上易字第1039號判處有期徒刑1年在案，有該判決及本
      院被告前案紀錄表各一份附卷為憑，此部分與上開施用第
      二級毒品而持有安非他命之部分，有吸收犯之實質上一罪
      關係，應為其施用安非他命犯行之確定判決效力所及，原
      審就被告販賣毒品安非他命部分為無罪之諭知，就被告持
      有第二級毒品安非他命部分為免訴之諭知。核無不當，應
      予維持，檢察官上訴意旨仍執陳詞，並未提出其他積極證
      據以資證明，為無理由，應予駁回。
據上論結，應依刑事訴訟法第368條，判決如主文。
本案經檢察官林炳雄到庭執行職務。
中    華    民    國    99    年    4     月    8     日
                  刑事第六庭審判長法  官  林明俊
                                  法  官  何信慶
                                  法  官  吳淑惠
以上正本證明與原本無異。
如不服本判決，應於收受送達後10日內向本院提出上訴書狀，其
未敘述上訴之理由者並得於提起上訴後10日內向本院補提理由書
（均須按他造當事人之人數附繕本）「切勿逕送上級法院」。
                                  書記官  陳雅加
中    華    民    國    99    年    4     月    13    日

司法院資訊處製作；財團法人民間司法改革基金會備份。
